智慧財產及商業法院刑事判決  
109年度刑智上易字第16號
上  訴  人  臺灣士林地方檢察署檢察官
被      告  徐旭良                       


上列上訴人因違反商標法案件，不服臺灣士林地方法院108年度
智易字第8號，中華民國109年2月20日第一審判決（起訴案號：
臺灣士林地方檢察署108年度偵字第3436號），提起上訴，本院
判決如下：
    主  文
上訴駁回。
    理  由                                              
一、本案經本院審理結果，認原審以不能證明被告犯罪，而為無
    罪之諭知，經核並無違誤，應予維持，並引用第一審判決書
     記載之證據及理由（如附件）。
二、上訴意旨略以：被告係以上網販賣手機殼為業，對於該行業
    須遵守商標法規定知之甚詳，假若被告果真不知情，被告如何
    處理客戶退貨之手機殼？如何與大陸的人陳○柏確認退貨內容
    ？若寄還給陳○柏，報關內容為何？如被告並未寄還，則被告
    有何權利留下貨物而不用返還？唯一的解釋即被告自己即為業
    主或是與陳○柏合夥。
三、惟查：
　㈠檢察官雖主張被告接手處理買賣流程之臺灣部分，從其所陳
    述的行為模式從拍賣網頁登載販賣的商品，被告有收貨、核
    對買受人名冊及分帳，可以想見還有後續退貨處理的問題，
    且被告應可從拍賣網頁之登載知悉販賣的商品，故被告與陳
    ○柏有行為之分攤；即便認為被告並未具備明知故意，亦應
    審酌被告是否有幫助陳○柏販售侵權商品的未必故意等等（
    本院卷第59-60、228、233、237頁）。被告則辯稱其收到陳
    ○柏寄來的包裹均已包裝完畢，其上並印有收件人、條碼等
    資訊，被告僅需交寄；若有退貨，因有隱私權，其無權開啟
    他人包裹，只能丟棄等語（本院卷第61、231、234-235、23
    7頁）。
　㈡檢察官所提之證據不足使法院獲致被告確有明知未經商標權
    人同意，而與陳○柏陳列、販賣使用仿冒商標商品之主觀犯
    意之確切心證，業據原審判決詳載理由依據。本院雖依檢察
    官之聲請透過海峽兩岸共同打擊犯罪及司法互助協議，請大
    陸地區法院查明陳○柏之現在住居所或聯絡處所並予訊問，
    然經調查陳○柏戶籍所在地址長期無人居住，無法聯繫，因
    無法獲知其現住址，未能調查取證（本院卷第111-119、167
    -173頁）。本院再依檢察官之聲請調取樂購蝦皮股份有限公
    司（下稱蝦皮公司）之帳號「○○817」申設資料及交易明細
    、與合作金庫南汐止分行帳號0000000000000 帳戶之存款往
    來交易明細（本院卷第69、123-129頁及外放資料），惟至
    多僅能證明該蝦皮帳戶及銀行帳戶之交易往來情形，仍無法
    證明被告確實明知陳○柏以之販賣本案仿冒商標之商品，或
    其與陳○柏有何販賣仿冒商標商品之合夥或行為分擔。
　㈢至於退貨部分，原審判決第5頁第27行至第7頁第3行已就被告
    抗辯及司法警察於108年2月26日另案搜索結果及商品具體包
    裝情形詳細論述，檢察官復未提出其他證據證明被告確有將
    退貨商品寄還或經由報關程序寄還陳○柏，而衡諸被告之代
    寄報酬甚少，且各該商品之單價不高，如將之寄回大陸所需
    花費之成本等情，被告辯稱並未寄回退貨商品而係直接丟棄
    等語，尚屬可信，惟持此尚不足以遽認被告即與陳○柏合夥
    販賣仿冒商標商品。
　㈣檢察官另當庭聲請向蝦皮公司調取被告以黃○軒名義所申請之
    帳戶的會員合約書（本院卷第234-235頁），縱使該會員合
    約書載有不得販賣仿冒商標商品之條款，亦無法證明被告明
    知陳○柏以其借用之蝦皮帳戶所販賣之本案商品確為仿冒商
    標之商品，故無調閱此會員合約書之必要。
　㈤綜上所述，本案證據難以證明被告主觀上有明知未經商標權
    人同意，而與陳○柏陳列、販賣使用仿冒商標商品之侵害他
    人商標權之直接故意，自不構成商標法第97條之罪。檢察官
    上訴仍執前詞，指摘原判決不當，為無理由，應予駁回。
據上論斷，應依刑事訴訟法第368條、第373條，判決如主文。
本案經檢察官郭千瑄提起公訴，檢察官謝榮林於原審、檢察官陳
文琪於二審到庭執行職務。
中　　華　　民　　國　　110 　年　 　9 　　月　　8　　日
                      智慧財產第三庭
                        審判長法  官　蔡惠如
                              法  官　陳端宜
                              法  官　林惠君
以上正本證明與原本無異。
本件不得上訴。
中　　華　　民　　國　　110 　年　　9 　　月　　10　　日
　　　　　　　　　　　　　    書記官　江虹儀